【裁判字號】    97,訴,891
【裁判日期】    970530
【裁判案由】    搶奪等
【裁判全文】
臺灣高雄地方法院刑事判決               97年度訴字第891號
公  訴  人  臺灣高雄地方法院檢察署檢察官
被      告  甲○○
上列被告因搶奪等案件，經檢察官提起公訴（97年度偵字第
10729號），經本院合議庭裁定改行簡式審判程序，判決如下：
    主  文
甲○○意圖為自己不法之所有，而搶奪他人之動產，累犯，處有
期徒刑壹年；又未指定犯人，而向該管公務員誣告犯罪，累犯，
處有期徒刑參月。應執行有期徒刑壹年貳月。
    事  實
一、甲○○前因竊盜案件，經臺灣高等法院高雄分院以92年度上
    易字第1854號判處有期徒刑1 年，甫於民國94年8 月24日縮
    刑期滿執行完畢，詎猶不知悔改，復基於意圖為自己不法所
    有之搶奪犯意，於97年4 月8 日上午9 時40分許，騎乘其不
    知情之妻吳佩琴所有之車牌號碼YEC-981 號重型機車，行經
    高雄市○○區○○街143 巷32號旁，見乙○○○欲騎乘腳踏
    車，即趁乙○○○不及防備之際，搶奪乙○○○配掛於頸部
    之金項鍊1 條，得手後旋騎乘前開機車逃逸，並持前開搶奪
    而得之金項鍊1 條前往不知情之張榮陣所經營之「金成昌銀
    樓」變賣，得款共新臺幣（下同）11270 元後，將變賣所得
    全數花用殆盡。
二、嗣甲○○為逃避追查，明知其為上開犯行所騎乘之車牌號碼
    YEC-981 重型機車並未失竊，竟基於未指定犯人誣告之犯意
    ，於97年4 月8 日上午10時30分許，前往高雄縣政府警察局
    岡山分局甲圍派出所報案，指稱車牌號碼YEC-981 號重型機
    車於97年4 月6 日在高雄縣仁武鄉○○路失竊，而未指定犯
    人向警察機關誣告，請求協助偵查竊盜罪嫌，致該管警察機
    關進行無益之偵查程序。嗣因甲○○涉犯搶奪罪經警循線查
    獲，而悉上情。
三、案經高雄市政府警察局楠梓分局報告臺灣高雄地方法院檢察
    署檢察官偵查起訴。
    理  由
一、本件被告所犯係死刑、無期徒刑、最輕本刑為3 年以上有期
    徒刑以外之罪，其於準備程序中就被訴事實為有罪之陳述，
    經法官告知簡式審判程序之旨，並聽取公訴人及被告之意見
    後，經本院依刑事訴訟法第273 條之1 第1 項之規定，裁定
    由受命法官獨任進行簡式審判程序。又本件卷內之物證、書
    證等證據，依同法第273 條之2 規定，不受第159 條第1 項
    關於傳聞法則規定之限制，依法均有證據能力，合先敘明。
二、訊據被告對上揭事實於本院審理時坦承不諱，且事實欄一所
    載之搶奪犯行，業據證人即被害人乙○○○，證人張榮陣於
    警詢中證述明確，復有搶奪現場之監視錄影器翻拍照片2 張
    、警方拍攝比對照片4 張、原料金買進登記簿影本、金成昌
    銀樓交易單影本各1 紙；而上開事實欄二所載之誣告犯行，
    有車號YEC-981 號機車車籍查詢列印資料、高雄市政府警察
    局列印失車紀錄、高雄市政府警察局車輛尋獲電腦輸入單各
    1 紙，及高雄縣橋頭鄉○○路179 號棄置車牌拍攝照片3 張
    在卷可查，足認被告此部分之自白，與事實相符，自得為認
    定被告犯罪之依據。是以，本件事證明確，被告犯行堪以認
    定，應依法論科。
三、核被告於事實欄一所為，係犯刑法第325 條第1 項搶奪罪、
    於事實欄二所為係犯刑法第171 條第1 項之未指定犯人誣告
    罪。其所犯上開二罪間，犯意個別，行為互殊，應予分論併
    罰。又查被告曾有如事實欄所載之前科紀錄，甫於94年8 月
    24日縮刑期滿執行完畢之情，有臺灣高等法院被告前案紀錄
    表1 份在卷足佐，其於有期徒刑執行完畢後，5 年內故意再
    犯本件搶奪、未指定犯人誣告等有期徒刑以上之各罪，均為
    累犯，皆應依刑法第47條第1 項規定加重其刑。按犯刑法第
    171 條第1 項之罪，於所誣告之案件，裁判或懲戒處分確定
    前自白者，減輕或免除其刑，同法第172 條定有明文。查被
    告於本案偵查及本院審理時已自白上開誣告犯行，有筆錄在
    卷可考，且其所誣告之案件並未進行裁判程序，是其自白亦
    應屬在所誣告之案件裁判確定前（含根本未進行裁判程序之
    情形）所為者，爰依上開法條之規定，減輕其刑，並依法先
    加後減之。爰審酌被告正值青春年華，本應有大好前程，卻
    不思以正途獲取財物，而犯下本件搶奪及未指定犯人誣告犯
    行，對於被害人財產安全之保障及社會治安之維護均屬危害
    甚鉅，又被告前已有數次竊盜前科，素行非佳，惟念及其於
    犯後已坦承犯行，且為警逮捕後，贓物業已返還被害人，此
    有前開贓物認領保管單1 紙附卷可考，是被害人所受之損害
    尚屬輕微等一切情狀，分別量處如主文所示之刑，並定其應
    執行之刑，以資懲儆。
據上論斷，應依刑事訴訟法第273 條之1 第1 項、第299 條第1
項前段，刑法第171 條第1 項、第172 條、第325 條第1 項、第
47 條 第1 項、第51條第5 款，刑法施行法第1 條之1 ，判決如
主文。
本案經檢察官吳正中到庭執行職務。
中    華    民    國    97    年    5     月    30    日
                       刑事第十一庭  法  官  黃繼瑜
以上正本證明與原本無異。
如不服本判決應於收受本判決後10日內向本院提出上訴書狀，並
應敘述具體理由，如未敘述上訴理由者，應於上訴期間屆滿後20
日內補提理由書狀於本院（均須按他造當事人之人數附繕本）「
切勿逕送上級法院」。
中    華    民    國    97    年    5     月    30    日
                                     書記官  曾小玲
附錄本案論罪科刑法條全文:
刑法第171條
未指定犯人，而向該管公務員誣告犯罪者，處 1 年以下有期徒刑
、拘役或3 百元以下罰金。
未指定犯人，而偽造、變造犯罪證據，或使用偽造、變造之犯罪
證據，致開始刑事訴訟程序者，亦同。
刑法第325條
意圖為自己或第三人不法之所有，而搶奪他人之動產者，處 6 月
以上 5 年以下有期徒刑。
因而致人於死者，處無期徒刑或 7 年以上有期徒刑，致重傷者，
處 3 年以上 10 年以下有期徒刑。
第 1 項之未遂犯罰之。


司法院資訊處製作；財團法人民間司法改革基金會備份。
